臺灣屏東地方法院交通事件裁定　　　　 93年度交聲字第206號
原處分機關　交通部公路總局高雄區監理所屏東監理站
異　議　人
即受處分人　甲○○原名蕭本志.
　　　　　　　　　　男　39歲.
上列異議人因違反道路交通管理處罰條例案件，對於交通部公路
總局高雄區監理所屏東監理站民國九十三年十月二十日所為之處
分（原處分案號：屏監違字第裁八二—Ｖ00000000號）
，聲明異議，本院裁定如下：
    主  文
原處分撤銷。
甲○○汽車駕駛人轉彎時，在轉彎前未使用方向燈，處罰鍰新臺
幣玖佰元，並記違規點數壹點。又汽車駕駛人，駕駛汽車不服交
通勤務警察之稽查，處罰鍰新臺幣玖佰元，並記違規點數壹點。
    理  由
一、原處分意旨略以：異議人即受處分人甲○○（原名蕭本志）
    於民國九十三年八月八日十六時三十分許，駕駛其所有車牌
    號碼ＶＣ—一六二六號自小客車，行經屏東縣南州鄉○○路
    與勝利路口時，因有轉彎車未打方向燈及不服交通稽查取締
    之違規情形，經執勤員警逕行開單舉發，嗣原處分機關即交
    通部公路總局高雄區監理所屏東監理站認異議人上開情形，
    違反道路交通管理處罰條例第四十八條第一項第一款、第六
    十條第二項第一款之規定，裁決異議人罰鍰新臺幣（下同）
    一千八百元等語。
二、聲明異議意旨略以：九十三年八月八日當天雖有駕車行經該
    處，然當時左轉確有打方向燈，係因前面車輛緊急煞車，異
    議人才將方向盤向右轉，結果方向燈就跳回，且異議人有提
    示證件，但因警察要開罰單，卻無法提出警員證件，且係由
    警察一人執勤，亦未開警車，異議人深怕受騙才將證件搶回
    來，故異議人並無任何違規情事，爰提起本件異議。
三、按汽車駕駛人轉彎時，在轉彎前未使用方向燈者，處新台幣
    九百元以上一千八百元以下罰鍰；又汽車駕駛人駕駛汽車，
    不服從交通勤務警察依法令執行交通指揮、稽查任務人員之
    指揮或稽查者，處新臺幣九百元以上一千八百元以下罰鍰；
    而汽車駕駛人違反道路交通管理處罰條例第四十八條、第六
    十條第二項規定者，除依該條款處罰鍰外，並記違規點數一
    點，道路交通管理處罰條例第四十八條第一項第一款、第六
    十條第二項第一款、第六十三條第一款分別定有明文。
四、經查，證人即舉發員警林茂森於本院審理時到庭證稱：伊於
    九十三年八月八日當天十六時至十八時，在屏東縣南州鄉○
    ○路與勝利路口服交通勤務，執行交通疏導，該時段在星期
    六、日都有編排交通警察人員執行稽查勤務，該路段係採三
    時向之交通號誌，即東西向、南北向、左轉車等三時段，本
    件異議人是在勝利路由南往西左轉，係屬於第三時段的左轉
    車，因為時段錯開，直線車跟轉彎車沒有混在一起，故對於
    異議人左轉未打方向燈看得很清楚，當天異議人並沒有閃避
    車輛到外車道之情形；異議人當天證件交給我後又搶回去等
    語甚詳（見本院卷第十七頁）。依證人上開證詞及卷附現場
    照片觀之，屏東縣南州鄉○○路、勝利路口之交通號誌，係
    屬三時段之號誌，直行車與轉彎車係交錯行進，而異議人當
    時係駕車由南向西即由勝利路往大同路左轉，證人執勤位置
    則在對向之大同路靠近勝利路口處，因此，對於異議人駕車
    左轉時是否有使用方向燈，因無視距上之障礙，確實可以清
    楚明瞭。參以證人上開證詞係經具結後所為，如有虛偽不實
    ，即須受偽證罪之處罰，而證人與異議人素不相識，自無設
    詞誣陷之可能，是證人上開證詞，自足採信，異議人確係有
    駕車轉彎未使用方向燈之違規。至異議人辯稱：當時該路段
    大塞車，且前方之車輛緊急煞車，伊為變換車道，方將方向
    盤向右轉，因此，方向燈才會跳回而未顯示左轉，並非伊左
    轉未使用方向燈云云。然依一般人駕駛之慣性反應，如遇前
    面車輛緊急煞車，後面車輛駕駛人之反應，理應會先採取緊
    急煞車之措施，之後再依當時路況決定行徑方向，而不致於
    會立即變換車道；況依異議人所述，該路段當時係大塞車，
    衡情，每部車輛應會緊密相隨，因此，倘異議人所陳為真，
    則其任意變換車道將方向盤向右轉，豈有不撞及前面緊急煞
    車之車輛之理，是以，異議人上開所辯，與常情有違，應屬
    卸責之詞，不可採信。異議人有左轉未使用方向燈之違規情
    事，應可認定。
五、又按警察行使職權時，應著製服或出示證件表明身分，並應
    告知事由，警察未依前項規定行使職權者，人民得拒絕之，
    固為警察職權行使法第四條所明定。惟查，異議人於上開時
    、地，因有上述違規情事，經證人攔停時雖有提示證件，然
    在執勤警員欲開單舉發時，即將證件搶回；且證人當日係身
    著警察製服，所駕駛之車輛亦為屏東縣警察局之公務車等情
    ，業據證人到庭證述明確（見本院卷第十七頁），復為異議
    人所不爭執，是以，證人當時既係穿著警察製服，並依法告
    知事由，核與上開法條規定自屬無違；再者，該路段於星期
    六、日均編排交通警察人員執行稽查勤務，已如前述，且當
    日係由證人一人執行勤務之情，亦有屏東縣警察局東港分局
    南州分駐所九十三年八月八日勤務分配表一紙在卷可稽，而
    遍觀警察職權行使法之規定，並無警察執行勤務必須二人一
    組之規定，是以，屏東縣警察局東港分局依勤務內容、性質
    ，及警力多寡為適當之分配，於該路段配屬警員一名執行交
    通稽查勤務，自無違法之處。是以，本件證人執行交通稽查
    勤務，既均符合警察職權行使法之規定，在外觀上自足堪認
    定係執行公務，則異議人於證人執行交通稽查並欲開單舉發
    時，即將證件搶回致令證人無法行使稽查任務，其有不服交
    通稽查之違規甚明，是異議人所辯證人僅一人執行且未出示
    證件云云，顯屬卸責之詞，不足採信。
六、再按交通法庭認為聲明異議有理由或聲明異議雖無理由而原
    處分不當或違法者，應以裁定將原處分經聲明異議部分撤銷
    ，並自為裁定，道路交通案件處理辦法第二十條前段定有明
    文。本件異議人確有轉彎未使用方向燈及不服從交通勤務警
    察稽查之違規情事，已如前述，是原處分機關依道路交通管
    理處罰條例第四十八條第一項第一款、第六十條第二項第一
    款規定，裁處異議人罰鍰一千八百元，固非無見，惟違反道
    路交通管理處罰條例第四十八條第一項第一款、第六十條第
    二項第一款規定，除裁處罰鍰外，依道路交通管理處罰條例
    第六十三條第一款規定，並應予各記違規點數一點，原處分
    機關僅就上述違規情事各裁處罰鍰，就記違規點數一點部分
    ，均漏未裁罰，自有未洽。是以，本件異議人之異議雖無理
    由，惟原處分機關既有上開違誤之處，自應由本院撤銷原處
    分，並依上開道路交通管理處罰條例第四十八條第一項第一
    款、第六十條第二項第一款、第六十三條第一款規定，諭知
    異議人如主文第二項所示之處罰。
據上論斷，應依道路交通案件處理辦法第二十條，裁定如主文。
中　　華　　民　　國　　94　　年　　4 　　月　　20　　日
                  交通法庭    法  官  蘇碧珠
以上正本證明與原本無異。
如不服本裁定應於收受送達後五日內向本院提出抗告書狀敘述抗
告之理由抗告於台灣高等法院高雄分院。
                              書記官  賀燕花
中　　華　　民　　國　　94　　年　　4 　　月　　20　　日
